臺灣高雄地方法院刑事判決　　　　　　　96年度易字第3979號
　　公　訴　人　臺灣高雄地方法院檢察署檢察官
　　被　　　告　甲○○
上列被告因詐欺案件，經檢察官提起公訴（96年度偵字第18553
號），被告經訊問後為有罪之陳述，本院合議庭裁定由受命法官
獨任進行簡式審判程序，並判決如下：
    主  文
甲○○幫助犯詐欺取財罪，累犯，處有期徒刑伍月，減為有期徒
刑貳月又拾伍日，如易科罰金，以銀元佰元即新臺幣玖佰元折
算壹日。
    事實及理由
一、被告甲○○所犯係死刑、無期徒刑、最輕本刑為3 年以上有
    期徒刑以外之罪，其於準備程序就前揭被訴事實為有罪之陳
    述，經法官告知簡式審判程序之旨，並聽取其與公訴人之意
    見後，本院認無不得或不宜改依簡式審判程序進行之情形，
    爰依刑事訴訟法第273 條之1 第1 項規定，裁定由受命法官
    獨任進行簡式審判程序。
二、甲○○前因恐嚇案件，經台灣台南地方法院89年度易字第28
    21號判決處有期徒刑8 月確定，另因肅清煙毒條例案件，經
    撤銷假釋，接續執行殘刑2 年6 月14日，甫於民國93年10月
    3 日縮刑期滿執行完畢。甲○○明知提供自身所申設之銀行
    帳戶之存摺、金融卡及密碼予他人，有遭他人利用作為詐騙
    工具之可能，竟仍不違其本意，而基於幫助他人詐欺之不確
    定故意，於94年6 月3 日起至94年6 月13日止之不詳時間內
    ，在高雄市不詳地點，以不詳代價，將其所申設台灣郵政股
    份有限公司楠梓後勁郵局申辦局號：0000000 號、帳號0000
    000 號帳戶之存簿、金融卡與密碼等帳戶資料（下稱本件帳
    戶資料）提供予某真實姓名不詳、年約30幾歲之成年男子使
    用。嗣於95年6 月15日，丙○○在新竹市○區○○街95巷11
    號1 樓住處接獲1 通電話，宣稱：其中獎新臺幣（下同）1,
    000,000 元，惟須繳交入會費100,000 元始可領獎云云，丙
    ○○不疑有他，旋即依對方指示至新竹市○○街郵局匯款10
    0,000 元至甲○○上開郵局帳戶內，嗣丙○○發覺受騙報警
    處理而查知上情。案經桃園縣政府警察局楊梅分局報告臺灣
    桃園地方法院檢察署呈請臺灣高等法院檢察署移轉管轄臺灣
    臺東地方法院檢察署呈請臺灣高等法院檢察署移轉台灣高雄
    地方法院檢察署檢察官偵查起訴。
三、本件證據部分除補充：「被告甲○○於本院準備程序及審判
    程序中之陳述」，餘均引用檢察官起訴書所載（如附件）。
    訊據被告劉文澎對上開事實均坦誠不諱（見本院卷第33頁）
    ，此外，復有附件所示之證據可佐，足認被告之自白與事實
    相符，被告確有前揭犯行洵堪認定，應依法論科。
四、被告行為後，刑法、刑法施行法業已於民國94年2 月2 日、
    95年6 月14日修正公布，並均自95年7 月1 日施行，參酌最
    高法院95年5 月23日刑事庭第8 次會議決議，應依刑法第2
    條第1 項之規定，為新舊法比較：
（一）刑法第30條第1 項、第2 項原規定：「幫助他人犯罪者，
      為從犯。雖他人不知幫助之情者，亦同。從犯之處罰，得
      按正犯之刑減輕之」，修正為「幫助他人實行犯罪行為者
      ，為幫助犯。雖他人不知幫助之情者，亦同。幫助犯之處
      罰，得按正犯之刑減輕之」，於本件被告所幫助之正犯行
      為人業已著手實行詐欺取財行為，修正前後規定均認應論
      以幫助犯，且均得減輕其刑，二者規定適用之結果並無不
      同，尚非法律變更，無庸依刑法第2 條第1 項為新舊法比
      較，應逕適用現行刑法第30條之規定。
（二）按被告行為後，刑法施行法增訂第1 條之1 ，並規定：「
      中華民國94年1 月7 日刑法修正施行後，刑法分則編所定
      罰金之貨幣單位為新臺幣。94年1 月7 日刑法修正時，刑
      法分則編未修正之條文定有罰金者，自94年1 月7日 刑法
      修正施行後，就其所定數額提高為30倍。但72年6 月26日
      至94年1 月7 日新增或修正之條文，就其所定數額提高為
      3 倍。」，惟經比較增訂之刑法施行法第1 條之1 與被告
      行為時之罰金罰鍰提高標準條例第1 條前段、現行法規所
      定貨幣單位折算新台幣條例第2 條，二者規定適用之結果
      並無不同，尚非法律變更，無庸依刑法第2 條第1 項為新
      舊法比較，應逕適用現行刑法施行法第1 條之1 之規定。
（三）刑法第47條原規定：「受有期徒刑之執行完畢，或受無期
      徒刑或有期徒刑一部之執行而赦免後，5 年以內再犯有期
      徒刑以上之罪者，為累犯，加重本刑至2 分之1 。」，修
      正為「受徒刑之執行完畢，或一部之執行而赦免後，5 年
      以內故意再犯有期徒刑以上之罪者，為累犯，加重本刑至
      2 分之一。第98條第2 項關於因強制工作而免其刑之執行
      者，於受強制工作處分之執行完畢或一部之執行而免除後
      ，5 年以內故意再犯有期徒刑以上之罪者，以累犯論。」
      刑法關於累犯要件之規定，將原條文第47條之文字酌作修
      正後改列為現行法第47條第1 項，本件被告不論依修正前
      刑法第47條之規定或依修正後刑法第47條第1 項之規定均
      認應論以累犯，二者規定適用之結果並無不同，尚非法律
      變更，無庸依刑法第2 條第1 項為新舊法比較，應逕適用
      現行刑法第47條第1 項之規定。
（四）本件被告犯罪時之刑法第41條第1 項前段規定：「犯最重
      本刑為5 年以下有期徒刑以下之刑之罪，而受6 個月以下
      有期徒刑或拘役之宣告，因身體、教育、職業、家庭之關
      係或其他正當事由，執行顯有困難者，得以1 元以上3 元
      以下折算一日，易科罰金。」又被告行為時之易科罰金折
      算標準，修正前罰金罰鍰提高標準條例第2 條前段（現已
      刪除）規定，就其原定數額提高為100 倍折算1 日，則本
      件被告行為時之易科罰金折算標準，應以銀元300 元折算
      1 日，經折算為新臺幣後，應以新臺幣900 元折算為1 日
      。惟95年7 月1日 修正公布施行之刑法第41條第1 項前段
      則規定：「犯最重本刑為5 年以下有期徒刑以下之刑之罪
      ，而受六個月以下有期徒刑或拘役之宣告者，得以新臺幣
      1 千元、2 千元或3 千元折算1 日，易科罰金。」是比較
      新舊法結果，以舊法較有利於被告。
（五）被告行為後刑法第33條第5 款固於95年7 月1 日修正公佈
      施行，而將原「罰金：1 元以上」之罰金最低額規定修正
      為「罰金：新台幣1 千元以上，以百元計算之。」是比較
      新舊法結果，以舊法較有利於被告。
（六）經綜合比較結果，關於刑法第41條第1 項、第33條第5款
      之新法對被告並非有利，應依刑法第2 條第1 項前段之規
      定，適用行為時法即修正前之刑法處斷之。
五、按刑法上之幫助犯，係對於犯罪與正犯有共同之認識，而以
    幫助之意思，對於正犯資以助力，而未參與實施犯罪之行為
    者而言，循此而論，如未參與實施犯罪構成要件之行為，且
    係出於幫助之意思提供助力，即屬幫助犯。被告甲○○將本
    件帳戶資料提供不詳詐欺集團使用，雖然該詐欺集團得基於
    詐欺取財之犯意，向被害人丙○○施以詐術，被害人丙○○
    因而匯款10萬元至上開帳戶，然被告單純提供本件帳戶資料
    供人使用之行為，並不等同於向被害人丙○○施以欺罔之詐
    術行為，且亦無證據證明被告有參與上開詐欺取財犯行之構
    成要件行為，參照前述說明，自應論以幫助犯，是核被告甲
    ○○所為，係犯刑法第30條第1 項、第339 條第1 項之幫助
    詐欺取財罪，並酌依刑法第30條第2 項之規定，按正犯之刑
    減輕之。被告前因恐嚇案件，經台灣台南地方法院89年度易
    字第2821號判決處有期徒刑8 月確定，另因肅清煙毒條例案
    件，經撤銷假釋，接續執行殘刑2 年6 月14日，甫於93年10
    月3 日縮刑期滿執行完畢乙節，有臺灣高等法院被告前案紀
    錄表1 份在卷可考，其受有期徒刑執行完畢，5 年內故意再
    犯本件之罪，為累犯，應依刑法第47條第1 項之規定加重其
    刑，並依法先加後減。爰審酌被告為貪圖小利，竟將本件帳
    戶資料提供他人供犯罪使用，紊亂社會正常交易秩序，並使
    該詐欺集團藉此輕易向被害人丙○○施詐數，致檢警難以追
    緝，助長詐騙犯罪風氣，以及本件被害人丙○○所受損害，
    而被告犯後坦承犯行，態度尚可等一切情狀，量處如主文所
    示之刑，並諭知如主文所示之易科罰金之折算標準，以資懲
    儆。另查被告甲○○上開犯罪時間係在96年4 月24日以前，
    合於減刑條件，應並予宣告減刑如主文所示及諭知易科罰金
    之折算標準，附此敘明。
據上論斷，應依刑事訴訟法第273 條之1 第1 項、第284 條之1
、第299 條第1 項前段、第310 條之2 、第454 條第2 項，刑法
第2 條第1 項前段、（原審判決誤繕為修正前刑法）第30條第1
項前段、第2 項、（原審判決誤繕為修正前刑法）第339 條第1
項、第47條第1 項、修正前刑法第41條第1 項前段，刑法施行法
第1 條之1 ，廢止前罰金罰鍰提高標準條例第2 條，中華民國96
年罪犯減刑條例第2 條第1 項第3 款、第4 條、第7 條，判決如
主文。
本案經檢察官乙○○到庭執行職務。
中　　華　　民　　國　　96　　年　　12　　月　　31　　日
                  刑事第三庭  法　官  何佩陵
以上正本證明與原本無異。
如不服本判決，應於判決送達後10日內，向本院提出上訴狀。
中　　華　　民　　國　　96　　年　　12　　月　　31　　日
                              書記官  鍾淑美
附錄
中華民國刑法第339條
（普通詐欺罪）
意圖為自己或第三人不法之所有，以詐術使人將本人或第三人之
物交付者，處 5 年以下有期徒刑、拘役或科或併科 1 千元以下
罰金。
以前項方法得財產上不法之利益或使第三人得之者，亦同。
前二項之未遂犯罰之。
